【裁判字號】    99,消債更,57
【裁判日期】    990901
【裁判案由】    聲請更生程序
【裁判全文】
臺灣彰化地方法院民事裁定  99年度消債更字第57號
聲  請  人  甲○○
（即債務人）
代  理  人  柯劭臻律師
上列聲請人因消費者債務清理事件聲請更生，本院裁定如下：
    主      文
債務人甲○○自中華民國99年9月1日下午04時起開始更生程序。
命司法事務官進行本件更生程序。
    理      由
一、按債務人不能清償債務或有不能清償之虞者，得依本條例所
    定更生程序，清理其債務；債務人無擔保或無優先權之債務
    總額未逾 1,200萬元者，於法院裁定開始清算程序或宣告破
    產前，得向法院聲請更生；法院開始更生程序之裁定，應載
    明其年、月、日、時，並即時發生效力。又法院裁定開始更
    生或清算程序後，得命司法事務官進行更生或清算程序，必
    要時得選任律師、會計師或其他適當之自然人或法人一人為
    監督人或管理人，消費者債務清理條例第3條、第42條第1項
    、第45條第1項、第16條第1項分別定有明文。
二、本件聲請人主張：緣聲請人積欠債權銀行無擔保總債務金額
    約為新台幣（下同）308,000元， 因有不能清償債務之情事
    ，曾依消費者債務清理條例第151條之規定，於民國（下同
    ）98年10月13日以書面向最大債權銀行元大商業銀行股份有
    限公司（下稱元大銀行）掛號郵寄申請資料，請求共同協商
    債務清償方案，因聲請人原本在昇財麗禧酒店擔任臨時炊事
    工，每月平均薪資僅11,000元，且聲請人與配偶離婚，尚須
    獨自扶養二名年僅15歲、12歲之未成年女兒，每月充其量僅
    能負擔3,000元，詎遭元大銀行以聲請人未能接受每月4,000
    元、利率2%之還款方案為由，致協商不成立，爰向本院聲請
    更生， 又聲請人已於99年4月起改至優美客多大飯店擔任臨
    時計時餐飲服務工，4月份工資為16,000元等語。
三、經查，聲請人前開主張，業據其提出財產及收入狀況說明書
    、債權人清冊、戶籍謄本、全國財產稅總歸戶財產查詢清單
    、財政部台灣省中區國稅局96、97年度綜合所得稅各類所得
    資料清單、財團法人聯合徵信中心資料、存摺明細、支出證
    明、前置協商不成立通知書等件為憑，聲請人雖陳報協商時
    於昇財麗禧酒店擔任臨時炊事工，每月薪資為11,000元等情
    ，惟經本院函請昇財麗禧酒店查覆聲請人任職期間及每月薪
    資，嗣據昇財麗禧酒店以99年7月12日98麗禧管字第005號函
    回覆：「查無其相關於昇禧酒店任職之資料。」，有該覆函
    在卷可稽。又聲請人自97年12月份到優美客多大飯店任職，
    目前擔任清潔員，平均每月薪資19,800元（含每月底薪16,0
    00元、每日伙食費60元、平均每月工作獎金2,000元）， 此
    有該飯店提出之在職證明書附卷可稽，是聲請人目前每月平
    均所得支配之金額約有19,800元之事實，應可認定。
四、次查，聲請人已於83年 7月28日與前配偶離婚，此有其戶籍
    謄本在卷可稽。按父母對於未成年子女，有保護教養之權利
    義務，又父母對於未成年子女之扶養義務，不因結婚經撤銷
    或離婚而受影響，民法第1084、1116 之2條分別定有明文，
    因此聲請人對於二名未成年子女之扶養費用，應與其前配偶
    共同負擔，依內政部社會司公告98年度臺灣省低收入戶最低
    生活費每人每月9,829元為計算標準 （該最低生活費用即包
    括食、衣、住、行等費用在內），聲請人每月應分擔之二名
    未成年子女扶養費為9,829元【計算式：（9,829×2）÷2＝
    9,829】。 經核縱以聲請人目前每月薪資約19,800元之收入
    ，扣除其應分擔二名未成年子女扶養費9,829元， 倘依元大
    銀行提供之協商條件按月償付4,000元後， 則僅餘5,9 71元
    ， 顯不足以支應其個人之每月最低基本生活費用9,829元，
    堪認其有不能清償債務或有不能清償之虞之情形。此外，又
    查無聲請人有消費者債務清理條例第6條第3項、 第8條或第
    46條各款所定應駁回更生聲請之事由存在，是聲請人之聲請
    更生，即屬有據，應予准許，爰裁定如主文所示。
中    華    民    國    99    年    9     月    1     日
                        民事第二庭法  官  邱月嬌
上為正本係照原本作成
本件不得抗告
本裁定已於99年9月1日下午4時公告。
中    華    民    國    99    年    9     月    1     日
                                  書記官  林怡吟

司法院資訊處製作；財團法人民間司法改革基金會備份。
